【裁判字號】    97,訴,2047
【裁判日期】    980210
【裁判案由】    廢棄物清理法
【裁判全文】
臺北高等行政法院判決
                                      97年度訴字第2047號
                              .
原      告  乙○○
            丙○○
            丁○○
            戊○○
            己○○
兼  上五人
送達代收人  甲○○
被      告  桃園縣楊梅鎮公所
代  表  人  庚○○鎮長）住同.
訴訟代理人  癸○○
            壬○○
上列當事人間因廢棄物清理法事件，原告不服桃園縣政府中華民
國97年6 月13日府法訴字第0970087294號訴願決定，提起行政訴
訟。本院判決如下：
    主  文
原告之訴駁回。
訴訟費用由原告負擔。
    事  實
一、事實概要：
    原告乙○○、丙○○、甲○○、己○○，丁○○及戊○○（
    下稱原告6 人，以下所駕車輛車號及原處分編號排序均如上
    ）於民國（下同）96年11月3 日受訴外人辛○○聘雇，均未
    隨車持有剩餘土石方產生源及處理地點之證明文件以供檢查
    ，然各駕駛車號696-GF號、車號113-AI、車號OQ-451號、車
    號696-GC號、車號679-HE號、車號588-GY曳引車為清除剩餘
    土石方機具，自桃園縣龜山鄉○○○路某處載運剩餘土石方
    至坐落桃園縣楊梅鎮○○里○○段1828地號土地，於當日下
    午2 時30分於上開地號土地為被告查獲，被告認原告6 人均
    違反廢棄物清理法第9 條第1 項規定，依同法第49條第2 款
    規定，於96年11月10日分別以桃楊鎮清字第0960031079號（
    下稱原處分(一)）、第0000000000號（下稱原處分(二)）、第00
    00000000號（下稱原處分(三)）、第0000000000號（下稱原處
    分(四)）、第0000000000號（下稱原處分(五)）、第0000000000
    號（下稱原處分(六)）裁處原告6 人各新臺幣（下同）6 萬元
    罰鍰。原告不服，提起訴願遭駁回後，遂提起本件行政訴訟
    。
二、兩造聲明：
  (一)原告聲明：
    原告乙○○部分︰
    1.訴願決定及原處分(一)均撤銷。
    2.訴訟費用由被告負擔。
    原告丙○○部分︰
    1.訴願決定及原處分(二)均撤銷。
    2.訴訟費用由被告負擔。
    原告甲○○部分︰
    1.訴願決定及原處分(三)均撤銷。
    2.訴訟費用由被告負擔。
    原告己○○部分︰
    1.訴願決定及原處分(四)均撤銷。
    2.訴訟費用由被告負擔。
    原告丁○○部分︰
    1.訴願決定及原處分(五)均撤銷。
    2.訴訟費用由被告負擔。
    原告戊○○部分︰
    1.訴願決定及原處分(六)均撤銷。
    2.訴訟費用由被告負擔。
  (二)被告聲明：
    1.駁回原告之訴。
    2.訴訟費用由原告負擔。
三、兩造之爭點：
  (一)原告主張：
    1.原告6 人係受坐落桃園縣楊梅鎮○○里○○段1828地號農
      地地主辛○○聘雇，自桃園縣龜山鄉○○○路載運該處多
      出來之紅土，乃加入有機肥料之乾淨紅花土，藉以墊高上
      開低窪農地、本件土方非工程所產生，並非剩餘土石方，
      本不須證明文件。
    2.被告竟以此開罰，自有不法，原處分及訴願決定均應撤銷
      。
  (二)被告主張：
    1.按廢棄物清理法第9 條：「……廢棄物、剩餘土石方清除
      機具應隨車持有載明廢棄物、剩餘土石方產生源及處理地
      點之證明文件，以供檢查。」，合先敘明。原告6 人於96
      年11月3 日駕駛大貨車載運剩餘土石方至坐落桃園縣楊梅
      鎮○○里○○段1828地號，未隨車持有剩餘土石方產生源
      及處理地點之證明文件，違反上開法規，被告依同法第49
      條「處新台幣6 萬元以上30萬元以下罰款，併得沒入清除
      機具、處理設施或設備」，予以各原告裁處新台幣6 萬元
      罰鍰。
    2.本件原告之起訴理由略謂：該批載運之土石方係訴外人（
      地主）辛○○自桃園龜山鄉○○○路多出來之紅土，僱車
      載運至上湖里自家農地「上湖段1828地號」，訴外人莊明
      堂係因96年11月3 日該土地低窪收成不好，遂進行乾淨紅
      土填高，並非廢棄物云云。
    3.依原告6 人起訴理由，被告提出說明如下：
      (1)依「營建剩餘土石方處理方案」參、「剩餘土石方處理
        方針」一、（十一）前段規定：「民間非建築工程剩餘
        土石方之處理，應參照建築工程剩餘土石方處理規定…
        」，紅土亦屬民間非建築工程剩餘土石方，故仍應參照
        建築工程剩餘土石方處理規定處理。
      (2)依「營建剩餘土石方處理方案」貳、適用範圍：「本方
        案所指營建工程剩餘土石方之種類，包括建築工程、公
        共工程及其他民間工程所產生之剩餘泥、土、砂、石、
        磚、瓦、混凝土塊等，經暫屯、堆置可供回收、分類、
        加工、轉運、處理、再生利用者，屬有用之土壤砂石資
        源。」本件原告謂自他處載運乾淨紅土，符合上開條文
        後段之有用之土壤砂石資源，仍屬土石方。
      (3)依「營建剩餘土石方處理方案」參、「剩餘土石方處理
        方針」一、（四）清運業者應先核對剩餘土石方內容及
        運送土石方流向證明文件後，運往指定之場所處理，並
        將證明副聯回報承造人送請各該工程主管機關查核。本
        件原告等仍需提出運送土石方相關處理紀錄文件。
      (4)紅土非剩餘土石方不需證明文件部分，蓋即便載運填高
        並可種植之紅土，業已涉及農業用地整地，亦需主管機
        關核可證明文件，惟原告均未能提出相關證明文件。
    4.本件爭點，在於原告6 人謂渠等載運之紅土係填高種植用
      紅土，非工程剩餘土方，無須證明文件；而被告認定無論
      載運何種「土石方」均須相關主管機關證明或核准之文件
      ，避免不法運送土方，影響環境及水土保持。
    5.綜上理由，原處分以原告6 人違反廢棄物清理法第9 條之
      規定，依同法第49條各裁處6 萬元罰鍰，並無不法，原告
      起訴為無理由，應予駁回。
    理  由
一、本件原告主張︰原告6 人係受坐落楊梅鎮○○里○○段1828
    地號農地所有權人辛○○聘雇，載運乾淨紅土填向上開低窪
    農地，本件土方非工程所產生，並非剩餘土石方，不需證明
    文件云云。
二、被告則以︰原告6 人未隨車持有、事後亦未提出載明剩餘土
    石方產生源及處理地點之證明文件，以供檢查，被告依廢棄
    物清理法第49條第2 款處以6 萬元之罰鍰，於法並無不合等
    語，資為抗辯。
三、按廢棄物、剩餘土石方清除機具應隨車持有載明廢棄物、剩
    餘土石方產生源及處理地點之證明文件，以供檢查，此為廢
    棄物清理法第9 條第1 項規定之法定義務，觀其規範意旨，
    其所指之證明文件為稽查當時所載運物之種類、數量、來源
    及去處等之正確資料文件，並不得於事後補提，更不得以事
    後將廢棄物或剩餘土石方重為處理後，已失其廢棄物或剩餘
    土石方之性質，引為免責依據，此係主管機關為有效管理及
    監督廢棄物污染源所為之預防性管制措施。如有違反者，依
    同法第49條第2 款規定，得處6 萬元以上30萬元以下罰鍰，
    合先敘明。
四、經查，原告6 人於96年11月3 日受訴外人辛○○聘雇，均未
    隨車持有剩餘土石方產生源及處理地點之證明文件以供檢查
    ，然各駕駛曳引車自桃園縣龜山鄉○○○路某處載運土石至
    坐落桃園縣楊梅鎮○○里○○段1828地號土地，於當日下午
    2 時30分為被告查獲等情，為兩造所不爭，且有被告執行廢
    棄物清理法查核工作記錄表、現場照片等件在卷為憑，可堪
    認定。原告6 人雖主張所載運者並非剩餘土石方云云，然依
    證人辛○○證述︰「96年10月底我到長庚醫院時經過文化一
    路看到華亞二路有人整地多出來的紅土，當時有一台怪手在
    那邊，我就去問他這些土要不要，他說『要就給你』，好像
    是六、七台的量，要的話我們必須自己去載，我就請朋友甲
    ○○幫忙，並找其他幾台車子去那裡載。」「對方是開怪手
    的胡先生，5 、60歲，我不知道名字。因為有怪手，他說那
    邊太高，要整地把土挖出來整平。」等語（見本院97年12月
    30日準備程序筆錄）以觀，原告6 人所載運之土石顯然即為
    桃園縣龜山鄉○○○路某處整地後之剩餘土石方無訛，至於
    該剩餘土石方運送至證人辛○○土地後，是否加入有機肥料
    充為農植，乃事後改造剩餘土石方之措施，與原告6 人運送
    當時是否為剩餘土石方之性質無涉，非得引以為免責之詞。
五、綜上，本件原告6 人清除剩餘土石方，均未隨車持有剩餘土
    石方產生源及處理地點之證明文件以供檢查，違反廢棄物清
    理法第9 條第1 項規定，應依廢棄物清理法第49條第2 款裁
    處罰鍰，原處分於法定裁量範圍內裁處最低額度6 萬元罰鍰
    ，洵屬有據，訴願決定遞與維持，亦稱妥適。原告徒執前詞
    ，聲請撤銷，為無理由，應予駁回。
據上論結，本件原告之訴為無理由，爰依行政訴訟法第98條第1
項前段、第104 條，民事訴訟法第85條第1 項前段，判決如主文
。
中    華    民    國    98    年  2       月    10    日
                    臺北高等行政法院第一庭
                              審判長法  官  王立杰
                                    法  官  許麗華
                                    法  官  楊得君
上為正本係照原本作成。
如不服本判決，應於送達後20日內，向本院提出上訴狀並表明上
訴理由，如於本判決宣示後送達前提起上訴者，應於判決送達後
20日內補提上訴理由書（須按他造人數附繕本）。
中    華    民    國    98    年     2    月    10    日
                                    書記官  徐子嵐


司法院資訊處製作；財團法人民間司法改革基金會備份。
